【裁判字號】    90,台上,3334
【裁判日期】    900531
【裁判案由】    常業竊盜
【裁判全文】
最高法院刑事判決                                九十年度台上字第三三三四號
    上  訴  人  甲○○
    選任辯護人  周燦雄律師
右上訴人因常業竊盜案件，不服台灣高等法院中華民國八十八年二月九日第二審判決
（八十七年度上訴字第三五五三號，起訴案號：台灣台北地方法院檢察署八十六年度
偵字第二二九六七、二三七六二號），提起上訴，本院判決如左：
    主  文
原判決撤銷，發回台灣高等法院。
    理  由
本件原判決認定：上訴人甲○○與辛逸民、李又白、許水順、黃忠賢等人共同基於竊
盜之常業犯意，推由辛逸民再夥同邱棟樑、高細寶、盧建志、劉翠芬、許水生、黃欽
錫及其他不詳姓名之人數人，自民國八十四年十月間起，甲○○利用其任職英代爾遠
東有限公司台灣分公司為電腦工程師之便，於檢驗其公司出售予國內各電子公司之電
子零件時，得知各該公司之進貨量、置貨地點等訊息，乃提供上開訊息為其分工項目
，在辛逸民主持下，由上訴人與黃忠賢、邱棟樑、高細寶、李又白、盧建志及不詳姓
名之人數人負責蒐集及提供作案對象之一切情報、資訊，進而分組攜帶大批客觀上具
有危險性之兇器作為行竊工具，從事竊取電腦ＩＣ零組件材料行為；自八十四年十月
間起至八十六年九月二十七日止，先後在台北市、高雄市、台北縣新店市、中和市、
汐止鎮、新莊市、板橋市、深坑鄉、淡水鎮、永和市、台南縣永康鄉、桃園縣桃園市
、高雄縣大寮鄉等地，由辛逸民、黃忠賢、李又白、邱棟樑、高細寶、盧建志、黃欽
錫及不詳姓名之人數人利用夜間分為三人、四人或五人一組攜帶大批客觀上具有危險
性兇器等行竊工具，以強暴之手段撬壞大門、鐵門等安全設備及保全系統後，侵入被
害人喬陽電子公司等六十五家公司竊取電腦ＩＣ零組件材料、手提電腦、股票、行動
電話、總計價值新台幣（下同）三億五千三百四十三萬餘元，得手後，由辛逸民將竊
得之贓物先後交予甲○○及許水順、許水生兄弟負責予以變造改裝後，賤價販賣予國
內廠商及貿易商，再出口銷售國外，贓物銷售所得款項，均由辛逸民取得後，按每人
作案之次數、行竊所得、功勞大小依比例分配數萬元至數十萬元不等之報酬，（被告
、犯罪時間、地點、被害人姓名、所得財物、銷贓情形、犯罪方法、追回贓物情形、
處理情形均如原判決附表）；嗣經警先後於八十六年八月十二日凌晨二時許，在台北
縣新莊市○○路六九四巷三弄十號及同弄五號當場查獲許水順、許水生及行竊用手套
四雙、鐵鎚一支、鋼質扁型起子三支、手電筒二支、活動扳手二支、拔釘器二支、手
提袋五個、工具袋一個等行竊工具；又於同年八月二十七日十三時許，在高雄市○○
○路麗飯店六一三號房高細寶租處當場查獲行動電話二具、呼叫器二個；另於同日十
二時許，在高雄市新興區○○○路二十一號四樓之十二邱棟樑住處當場查獲行動電話
二具、呼叫器二個等情。因將第一審諭知上訴人無罪判決撤銷，改判論處上訴人共同
常業竊盜罪刑，並諭知應於刑之執行前強制工作之處分，固非毫無見地。
惟查：(一)、共同被告所為不利於己之陳述，固得採為其他共同被告犯罪之證據，但此
項不利之陳述，須無瑕疵可指，且就其他方面調查又與事實相符者，始得採為犯罪事
實之認定，若不為調查，而專憑此項供述即為其他共同被告犯罪事實之認定，顯與刑
事訴訟法第一百五十六條第二項之規定有違。本件原判決認定上訴人有共同常業竊盜
之犯行，無非以共犯許水順、黃忠賢、李又白、盧建志等在警訊及偵審中之供述及呼
叫器電話通聯紀錄、通訊監察譯文紀錄，暨證人張鴻基、楊宏文、吳正德之供證為論
據，然上訴人始終否認有參與常業竊盜之犯行，而依原判決理由一、(一)之記載，盧建
志在警訊供述之內容，僅係聽聞之詞，自不能採為上訴人犯罪之證據；李又白之供詞
，亦僅能認定上訴人曾與辛逸民在比佛利餐廳同桌之事實，亦無法採為上訴人犯罪之
證據；另依黃忠賢在警訊及檢察官偵查中之供詞觀之，亦僅能證明上訴人曾與辛逸民
在比佛利餐廳同桌及曾買受部分贓物之事實，亦不能採為上訴人有共同參與竊盜之證
據；再證人張鴻基、楊宏文、吳正德之證詞，均僅證述彼等所屬公司失竊ＣＰＵ經過
，亦難資為上訴人犯罪之證據。至呼叫器電話通聯紀錄、通訊監察譯文紀錄等資料，
亦僅能證明上訴人確曾與辛逸民有所聯繫而已，尚難採為上訴人有共同參與本案竊盜
之犯行。共犯許水順在警訊時雖供稱：「辛逸民行竊之管道，貨源消息來源、修改行
竊得來之ＣＰＵ，並銷贓至國外，均為目前英代爾公司ＣＱＥ工程師甲○○替其提供
掩護銷贓」，在檢察官偵查中供稱：「我確定就是甲○○與辛逸民有互相認識，且是
為了電腦ＩＣ上及ＣＰＵ上面的問題，且是辛逸民介紹我認識甲○○的，且辛逸民曾
和他說過ＣＰＵ之價格及行情跌落情形及使用之方式」，在原審調查時證稱：「我們
是因為技術問題才找上甲○○」各等語，許水順上開供述之內容，前後並不一致，許
水順上開警訊不利上訴人之陳述是否確與事實相符，原判決並未說明經由何項之調查
或有何補強證據可資參證，乃竟僅以許水順上開警訊之陳述之證據，即認定上訴人有
前開共同參與常業竊盜之犯行，尚嫌速斷。(二)、有罪之判決書，應於理由內記載認定
犯罪事實所憑之證據，所謂證據，舉凡犯罪行為之實施及態樣等，與適用法律有關之
一切證據，均應詳為記載，否則即有理由不備之違法。原判決事實欄認定上訴人利用
其任職英代爾遠東有限公司台灣分公司為電腦工程師之便，於檢驗其公司出售予國內
各電子公司之電子零件時，得知各該公司之進貨量、置貨地點等訊息，乃提供上開訊
息為其分工項目；並於原判決附表編號１至記載上訴人分別與許水順、許水生等負
責銷贓云云，然其所憑證據為何？原判決並未於理由內詳予記載，自嫌理由欠備。(三)
、依刑法第三十八條第三項規定，供犯罪所用或供犯罪預備之物，以屬於犯人者為限
，得沒收之。原判決事實欄僅認定記載「經警先後於八十六年八月十二日凌晨二時許
，在台北縣新莊市○○路六九四巷三弄十號及同弄五號當場查獲許水順、許水生及行
竊用手套四雙、鐵鎚一支、鋼質扁型起子三支、手電筒二支、活動扳手二支、拔釘器
二支、手提袋五個、工具袋一個等行竊工具；又於同年八月二十七日十三時許，在高
雄市○○○路麗飯店六一三號房高細寶租處當場查獲行動電話二具、呼叫器二個；另
於同日十二時許，在高雄市新興區○○○路二十一號四樓之十二邱棟樑住處當場查獲
行動電話二具、呼叫器二個等物」；理由欄三亦僅說明「扣案之手套肆雙、鐵鎚乙支
、鋼質扁型起子支、手電筒貳支、活動扳手貳支、拔釘器貳支、手提袋伍個、工具
袋乙個、行動電話肆具、呼叫器肆個，均為共犯等行竊時所使用或互相聯繫之犯罪工
具，併予宣告沒收」云云，亦未說明上開物品屬何人所有，俱不足為適用法律宣告沒
收之依據。(四)、原判決附表編號、「所得財物表」欄記載未竊得財物，附表編號
「所得財物表」欄則為空白；然上開附表編號、、之「銷贓情形」欄仍記載
為「許水順、許水生、甲○○」，原判決事實欄內之前後記載即有齟齬，理由亦未就
此部分予以說明，亦有疏誤。(五)、卷宗內之筆錄及其他文書可為證據者，應向被告宣
讀或告以要旨，為刑事訴訟法總則編第一百六十五條第一項所明定，事實審法院自應
踐行該項程序，使被告瞭解該等證據書類之內容及意旨，並為充分之辯論，始得採取
該等證據作為判決之基礎，否則即有違背同法第一百五十五條第二項所稱「未經合法
調查之證據，不得作為判斷之依據」之規定。卷查黃忠賢在台北市政府警察局大安分
局警訊及台灣台北地方法院檢察署偵查中所為之供述，僅供稱其與上訴人間有所認識
，並未供稱上訴人有原判決所指之犯行，原判決雖引黃忠賢在高雄市政府警察局新興
分局八十七年四月一日之訊問筆錄供稱：「我們竊得電腦ＩＣ零件交給辛逸民後販賣
給綽號『龜仔』、許水順、甲○○（啟文）等人……我與辛逸民、朱賢璋等三人行竊
的電腦零件販賣給綽號『啟文』之甲○○……我們竊得電腦零件器材數量多就會販賣
給甲○○」等語，但查該項卷證資料係於本案上訴第二審後始移送併辦（見原審卷第
八三頁），惟原審在調查、審判程序中並未提示予上訴人，亦未向上訴人宣讀或告以
要旨，致上訴人無辯論該證據證明力之機會，故該項訊問筆錄係屬未經合法調查之證
據，自不得作為判斷之依據，原審竟採為判斷之依據，依上開說明，原判決亦有違誤
。以上諸端，或為上訴意旨所指摘，或為本院得依職權調查之事項，應認原判決有撤
銷發回更審之原因。原判決對上訴人被訴涉犯組織犯罪防制條例第三條罪嫌不另為無
罪之諭知部分，經檢察官起訴書指明與前開論罪部分有裁判上一罪關係，依審判不可
分原則，應一併撤銷發回，附予說明。
據上論結，應依刑事訴訟法第三百九十七條、第四百零一條，判決如主文。
中      華      民      國     九十     年      五      月    三十一    日
                              最高法院刑事第十二庭
                                  審判長法官  呂  潮  澤
                                        法官  陳  世  雄
                                        法官  孫  增  同
                                        法官  林  開  任
                                        法官  蕭  權  閔
      右正本證明與原本無異
                                              書  記  官
中      華      民      國     九十     年      六      月      五      日


司法院資訊處製作；財團法人民間司法改革基金會備份。
